---
title: "Calculo IPM"
output: html_notebook
---

```{r}
library("readxl")
library("tidyverse")
require("tidyverse")
library("writexl")
library("tibble")
library("openxlsx")
library("DBI")
library("odbc")
library("RSQLite")
library("psych")
library("pracma")
library("bit64")
library('glue')
library('RMySQL')
library('stringi')
library('rlang')

source("funciones.R")
```

### 1. Importacion de datos

Se importa el catalogo que contiene las ponderaciones de los productos

```{r}
ponderaciones <- read_excel("Catalogo IPM.xlsx", sheet = "Ponderaciones") %>% 
  mutate(PRODUCTOS = stri_trans_general(PRODUCTOS, "Latin-ASCII"))
```

Se especifica el mes de calculo utilizando numeros 1=Enero, 2=Febrero, etc.

```{r}
mes = 6 #colocar aqui el mes de calculo y correr todo el script (Crtl+Alt+R)
#mes <- as.integer(readline(prompt = "Enter the month number (1-12): "))

variables <- inputdata(mes)

mes <- variables$mes
colstorename <- variables$colstorename
months <- variables$months
col_indices <- variables$col_indices

mes
colstorename
months
col_indices
```

Se importan los precios del mes a calcular

```{r}
precio_act <- read_excel("precios.xlsx", sheet = "Sheet1") %>% 
  select(CODIGOS, PRODUCTOS, all_of(mes)) %>% 
  drop_na(all_of(mes)) %>% 
  mutate(PRODUCTOS = stri_trans_general(PRODUCTOS, "Latin-ASCII"))
```

### 2. Cálculo del IPM

Se crea un dataframe con los datos necesarios

```{r}
boleta <- ponderaciones %>% left_join(precio_act, by = join_by(CODIGOS, PRODUCTOS))
boleta <- assigncod(boleta)
```

Se realiza el calculo del indice utilizando las funciones 'var_ind' e 'ind'

```{r}
indvar <- var_ind(boleta, mes)
indprod <- ind(indvar, producto)
indgrupo <- ind(indvar, grupo)
indsubclase <- ind(indvar, subclase)
indclase <- ind(indvar, clase)
inddiv <- ind(indvar, division)

indvar01 <- indvar %>% select(PRODUCTOS, ind)
```

Se calcula el indice general

```{r}
indgen <- indvar %>% 
  summarize(pon_prod = sum(PONDERACION),
            part_prod = sum(particp)) %>% 
  mutate(ind = (part_prod/pon_prod)*100) %>% 
  mutate(PRODUCTOS = 'INDICE GENERAL') %>% 
  select(PRODUCTOS, ind)

indgen
```

Se guardan los resultados en un archivo de excel

```{r}
#guardamos el dataframe en un archivo de excel
exp_excel("resultados/ipm", mes, indvar01, indprod, indgrupo, indsubclase, indclase,inddiv, indgen)
```

Se crea un dataframe que resume los indices

```{r}
resumen <- rbind(indgen, inddiv, indclase)
resumen
```

Se guarda el resumen de los indices en una carpeta

```{r}
wb <- createWorkbook()
sheet_name <- paste0('res_', mes)

addWorksheet(wb, sheet_name)
writeData(wb, sheet_name, resumen)

file_name <- paste0('resumen/resumen_ipm_', mes, '.xlsx')

saveWorkbook(wb, file_name, overwrite = TRUE)
```

### 3. Generación de excel con resultados finales

```{r}
sheet_names <- paste0("res_", months)
ipm <- readind(months, sheet_names)

resipm <- do.call(cbind, ipm)
colnames(resipm) <- make.unique(colnames(resipm))
resipm
```

```{r}
orden <- c('INDICE GENERAL','PRODUCTOS NACIONALES','AGROPECUARIO Y PESCA', 'INDUSTRIA MANUFACTURERA NACIONAL', 'PRODUCTOS IMPORTADOS', 'INDUSTRIA MANUFACTURERA IMPORTADA')

resipm <- resipm %>% select(all_of(col_indices)) %>% 
  filter(PRODUCTOS != "AGROPECUARIO Y PESCA IMPORTADO")

resIPM <- resipm %>% 
  rename_at(vars(colstorename), ~ months) %>% 
  mutate(PRODUCTOS = factor(PRODUCTOS, levels = orden)) %>% 
  arrange(PRODUCTOS)
resIPM
```

```{r}
wb <- createWorkbook()

addWorksheet(wb, "resumenIPM")
writeData(wb, "resumenIPM", resIPM)

saveWorkbook(wb, 'IPM2024.xlsx', overwrite = TRUE)
```
